臺灣高等法院刑事判決　　　　　　　　100年度上訴字第613號
上　訴　人
即　被　告　李文凱
上列上訴人即被告因違反毒品危害防制條例案件，不服臺灣基隆
地方法院99年度訴字第908 號，中華民國99年12月28日第一審判
決（起訴案號：臺灣基隆地方法院檢察署99年度毒偵字第1906號
），提起上訴，本院判決如下：
    主  文
上訴駁回。
    理  由
一、按不服地方法院之第一審判決而上訴者，應向管轄第二審之
    高等法院為之。上訴書狀應敘述具體理由，上訴書狀未敘述
    上訴理由者，應於上訴期間屆滿後20日內補提理由書於原審
    法院，逾期未補提者，原審法院應定期間先命補正；第二審
    法院認為上訴書狀未敘述理由或上訴有第362 條前段之情形
    者，應以判決駁回之，但其情形可以補正而未經原審法院命
    其補正者，審判長應定期間先命補正，刑事訴訟法第361 條
    、第367 條，分別定有明文。所謂上訴書狀應敘述具體理由
    ，必係依據卷內既有訴訟資料或提出新事證，指摘或表明第
    一審判決有何採證認事、用法或量刑等足以影響判決本旨之
    不當或違法，而構成應予撤銷之具體事由，始克當之（例如
    ：依憑證據法則具體指出所採證據何以不具證據能力，或依
    憑卷證資料，明確指出所為證據證明力之判斷如何違背經驗
    、論理法則）；倘僅泛言原判決認定事實錯誤、違背法令、
    量刑失之過重或輕縱，而未依上揭意旨指出具體事由，或形
    式上雖已指出具體事由，然該事由縱使屬實，亦不足以認為
    原判決有何不當或違法者（例如：對不具有調查必要性之證
    據，法院未依聲請調查亦未說明理由，或援用證據不當，但
    除去該證據仍應為同一事實之認定），皆難謂係具體理由，
    俾與第二審上訴制度旨在請求第二審法院撤銷、變更第一審
    不當或違法之判決，以實現個案救濟之立法目的相契合，並
    節制濫行上訴（最高法院97年度臺上字第892 號判決參照）
    。是以上訴人之上訴書狀或補提之上訴理由書，雖有敘述上
    訴理由，惟並未具體敘述第一審判決有上述違法、不當情形
    ，即與未敘述具體理由無異，其所為上訴，即不符合上訴之
    法定要件。
二、經查，本件原審適用簡式審判程序，並以上訴人即被告李文
    凱（簡稱被告）於偵、審時之自白（見偵查卷第8 頁、第48
    頁、原審卷第18頁、第23頁至第24頁）、基隆市警察局第二
    分局偵辦毒品案件尿液檢體對照表、台灣尖端先進生技醫藥
    股份有限公司99年10月27日濫用藥物檢驗報告、交通部民用
    航空局航空醫務中心毒品鑑定書（見偵查卷第5 頁、第51頁
    、第52頁）），及扣案之第一級毒品海洛因1 包（驗餘淨重
    0.1020公克）、注射針筒1 支等為據，認定被告基於施用第
    一級毒品海洛因之犯意，於民國99年10月17日10時許，在基
    隆市安樂區○○○路某加油站之公共廁所內，以將海洛因摻
    水置入注射針筒內注射手臂靜脈血管之方式，施用第一級毒
    品海洛因1 次，確有施用第一級毒品海洛因之犯行。另依本
    院被告前案紀錄表，說明被告曾因2 次施用毒品案件，經送
    觀察、勒戒後，均認無繼續施用毒品之傾向，先後於88 年5
    月18日、97年5月6日執行完畢釋放出所，分別由臺灣基隆地
    方法院檢察署檢察官以88年度偵字第2494號及96年度毒偵字
    第2595 號為不起訴處分確定，其於觀察、勒戒執行完畢，5
    年內再犯本案施用第一級毒品海洛因之罪，罪證明確，犯行
    洵堪認定；又被告前因殺人未遂案件，經本院以92年度上訴
    字第4249號判處有期徒刑2年8月確定，於95 年10月9日縮刑
    期滿執行完畢，而認其於受有期徒刑之執行完畢後，5 年內
    故意再犯有期徒刑以上之本罪，為累犯，應依刑法第47條第
    1 項之規定加重其刑。復審酌被告曾有施用毒品之前科仍不
    知戒除，惟犯罪後坦承犯行，且所犯之施用毒品犯行乃戕害
    自己身心健康，並未危及他人等一切情狀，量處有期徒刑7
    月，復參照最高法院95年度臺上字第3739號、第7354號判決
    認無論以何種方式包裝袋與其內裝之毒品，包裝袋內均會有
    極微量毒品殘留，故包裝袋應整體視為查獲毒品，併依規定
    宣告沒收銷燬之之意旨，說明扣案之第一級毒品海洛因1 包
    （驗餘淨重0.1020公克）為本案查獲之第一級毒品，而盛裝
    前開海洛因之塑膠袋1 只，應整體視為查獲之毒品，故上開
    毒品及包裝袋，均依毒品危害防制條例第18 條第1項前段之
    規定，宣告沒收銷燬之，至送鑑驗耗損之海洛因則毋庸再諭
    知沒收銷燬，另扣案之注射針筒1 支，係被告所有供其施用
    第一級毒品海洛因所用之物，業據被告於原審審理時供述明
    確（見原審卷第23頁），爰併依刑法第38條第1項第2款規定
    宣告沒收之等情，均已詳敘其所憑證據、認定理由及量刑依
    據，從形式上觀察並無任何採證認事、用法或量刑之不當或
    違法。被告收受判決後提起本件第二審上訴，其上訴理由略
    謂：現因法務部推動美沙冬替代療法之戒毒專案，被告亦有
    參加美沙冬替代療法戒毒，又因家中祖母、母親均已高齡，
    妻子為外籍配偶，女兒仍就讀國民小學，缺乏謀生能力，須
    被告工作為家用，爰請給予被告再次自新之機會，從輕量刑
    云云，並提出被告之診斷證明書1 份為證。惟按量刑係法院
    就繫屬個案犯罪之整體評價，為事實審法院得依職權自由裁
    量之事項，量刑判斷當否之準據，應就判決之整體觀察為綜
    合考量，苟已斟酌刑法第57條各款所列情狀，而未逾越法定
    刑度，如無偏執一端，致有明顯失出失入之恣意情形，上級
    審法院即不得單就量刑部分遽指為不當或違法。查原判決就
    如何量定被告宣告刑之理由，業已審酌被告曾有施用毒品之
    前科仍不知戒除，惟犯罪後坦承犯行，且所犯之施用毒品犯
    行乃戕害自己身心健康，並未危及他人等一切情狀量處有期
    徒刑7 月，並未逾越職權，亦未違反比例原則，亦無其他失
    出或失入之違法或失當之處，被告置原判決前開論述於不顧
    ，徒憑己意，任意指摘原審量刑過重，自非具體理由。被告
    上訴意旨所述，純屬其個人主觀上對法院量刑之期盼，尚不
    足以影響原判決之本旨，其所執上訴理由，顯非依據卷內既
    有訴訟資料或提出新事證，指摘或表明第一審判決有何採證
    認事、用法或量刑等足以影響判決本旨之不當或違法，而構
    成應予撤銷之具體事由。揆諸上開規定及說明，
    本件上訴顯無具體理由而不合法定程式，應予駁回，並不經
    言詞辯論為之。
三、據上論斷，應依刑事訴訟法第367 條前段、第372 條，判決
    如主文。
中    華    民    國    100    年    2    月    25    日
                  刑事第十九庭  審判長法  官  鄧振球
                                      法  官  張江澤
                                      法  官  潘翠雪
以上正本證明與原本無異。
如不服本判決，應於收受送達後10日內向本院提出上訴書狀，其
未敘述上訴之理由者並得於提起上訴後10日內向本院補提理由書
（均須按他造當事人之人數附繕本）「切勿逕送上級法院」。
                                      書記官  朱家賢
中    華    民    國    100    年    2    月    25    日
附錄：本案論罪科刑法條全文
毒品危害防制條例第10條
施用第一級毒品者，處 6 月以上 5 年以下有期徒刑。
施用第二級毒品者，處 3 年以下有期徒刑。